臺灣高等法院臺中分院刑事判決　　　 100年度上易字第1329號
上　訴　人
即　被　告　黃文茂
上列上訴人因竊盜案件，不服臺灣臺中地方法院100 年度易字第
2471號中華民國100 年9 月6 日第一審判決（起訴案號：臺灣臺
中地方法院檢察署100 年度偵字第15735 號），提起上訴，本院
判決如下：
    主  文
上訴駁回。
    事  實
一、黃文茂前於民國96年間，因竊盜案件，經臺灣臺中地方法院
    以96年度易字第2849號判決處有期徒刑1 年9 月，再經本院
    以96年度上易字第1455號判決駁回上訴確定，於98年1 月4
    日縮刑期滿執行完畢（起訴書誤載於98年1 月20日執行完畢
    ）。猶不知悔改，竟意圖為自己不法之所有，於100 年7 月
    8 日凌晨2 時許，攜帶其所有而客觀上足供兇器使用之剪刀
    、破壞剪、老虎鉗、拔釘器等工具，前往臺中市南屯區○○
    ○路○ 段59號「健成水果行」，自後巷攀爬至屋頂後，以所
    攜帶之剪刀等物剪破具防盜作用而屬安全設備之屋頂鐵皮，
    以此方式毀越該屋頂鐵皮，侵入洪見成所經營無人居住之上
    開「健成水果行」內，竊取洪見成所有之新臺幣（下同）五
    元硬幣共計3000元及NOKIA 牌N98 型行動電話2 支。得手後
    ，旋因觸動紅外線警報器，為洪見成在遠端觀看監視器發現
    ，報警處理當場查獲，並扣得黃文茂所有供上開竊盜犯行所
    用之剪刀、破壞剪、老虎鉗、拔釘器各1 支及帽子1 頂、手
    套2 個、手電筒1 個、側背包1 個。
二、案經臺中市政府警察局第四分局報告臺灣臺中地方法院檢察
    署檢察官偵查起訴。
    理  由
壹、證據能力：
一、按被告以外之人（包括證人、鑑定人、告訴人、被害人及共
    同被告等）於審判外之陳述雖不符刑事訴訟法第159 條之1
    至之4 等4 條之規定，而經當事人於審判程序同意作為證據
    ，法院審酌該言詞陳述或書面陳述作成時之情況，認為適當
    者，亦得為證據；當事人、代理人或辯護人於法院調查證據
    時，知有刑事訴訟法第159 條第1 項不得為證據之情形，而
    未於言詞辯論終結前聲明異議者，視為有前項之同意，同法
    第159 條之5 定有明文。立法意旨在於傳聞證據未經當事人
    之反對詰問予以核實，原則上先予排除；惟若當事人已放棄
    反對詰問權，於審判程序中表明同意該等傳聞證據可作為證
    據；或於言詞辯論終結前未聲明異議，基於尊重當事人對傳
    聞證據之處分權及證據資料愈豐富，愈有助於真實發見之理
    念，且強化言詞辯論主義，使訴訟程序得以順暢進行，上開
    傳聞證據亦均具有證據能力。本案中證人洪見成於警詢之陳
    述，為被告以外之人於審判外之陳述，已經公訴檢察官、被
    告陳明同意作為證據（見本院卷第22頁背面），復經本院審
    酌其陳述作成時之客觀狀況，並無任何不當施壓或干擾，亦
    未有事證顯示其有遭受不當取證之情形，因認以之作為本案
    之證據亦屬適當，依上開刑事訴訟法第159 條之5 第1 項之
    規定，自得作為證據使用，合先敘明。
二、卷附之現場照片及監視器翻拍照片等，均係屬機械性紀錄特
    徵，也就是認識對象的是照相機鏡頭，透過鏡頭形成的畫面
    存入或映寫入底片，然後還原於照相紙上，故照相中不含有
    人的供述要素，在現實情形與作為傳達結果的照相，在內容
    上的一致性是透過機械的正確性來加以保障的，在照相中並
    不存在人對現實情形的知覺、記憶，在表現時經常可能發生
    的錯誤（如知覺的不準確、記憶隨時間推移而發生的變化）
    ，故照相當然是非供述證據，並無傳聞法則之適用，惟上開
    照片等既係透過相機拍攝後經沖印所得，且與本案犯罪事實
    具有關聯性，依法自得作為證據，而有證據能力。
三、有關扣案之剪刀、破壞剪、老虎鉗各1 把、拔釘器1 支、帽
    子1 頂、手套2 個、手電筒1 個、側背包1 個等物，非屬供
    述證據而無傳聞法則之適用；且上開扣案之物品係警方於10
    0 年7 月8 日查獲被告黃文茂時，經被告同意搜索而查扣等
    情，有搜索扣押筆錄、扣押物品目錄表、搜索同意書各1 份
    存卷可按（見警卷第13至18頁），足見係由警員依法定程序
    合法扣得，且亦與本案具有關聯性，當有證據能力。
貳、認定犯罪事實所憑之證據及理由：
一、訊據上訴人即被告（下稱被告）黃文茂固坦承於上開時、地
    ，攜帶如附表所示之物品，至「健成水果行」，以所攜帶之
    剪刀等物剪破屋頂鐵皮，侵入洪見成所經營無人居住之上開
    「健成水果行」內，竊取五元硬幣共計3000元及NOKIA 牌N9
    8 型行動電話2 支等事實，然另辯稱：伊進去後發現有3000
    元、手機，都還沒有拿到身上，伊是把錢從箱子裡面拿到櫃
    台上，錢有離開原本的地方但不到幾公分，手機是從抽屜拿
    到櫃台上云云。惟查，上開犯罪事實，業據被告、於警詢、
    偵查、原審及本院審理時自白在卷，核與證人即被害人洪見
    成於警詢證述失竊情節相符，並有贓物認領保管單各1 紙、
    監視器翻拍照片2 張、現場及扣案物品照片共10張附卷可稽
    ，復有院審理之自白外，其餘犯罪事實及扣案之之剪刀、破
    壞剪、老虎鉗各1 把、拔釘器1 支、帽子1 頂、手套2 個、
    手電筒1 個、側背包1 個等物可資佐證，足認被告不利於己
    之自白與事實相符，應堪採信。雖被告另辯稱：尚未將竊得
    財物放在身上云云。惟按竊盜罪既遂與未遂之區別，應以所
    竊之物已否移入自己權力支配之下為標準，若已將他人財物
    移歸自己所持，即應成立竊盜既遂罪。至其後將已竊得之物
    遺棄逃逸，仍無妨於該罪之成立（最高法院17年上字第509
    號判例參照）。本案被告已拿取五元硬幣及行動電話，並移
    動位置等事實，詳如前述，是五元硬幣及行動電話電等物，
    顯已移入被告權力支配之下，被告自應成立竊盜既遂罪。綜
    上所述，被告所便顯係卸責之詞，不足採信，本案事證明確
    ，被告加重竊盜犯行，足堪認定。
二、論罪科刑：
  (一)按刑法第321 條第1 項第1 款所謂「住宅」，指人類日常住
    居生活作息之場所；同款之「建築物」係指住宅以外上有屋
    面，周有門壁，足蔽風雨，供人出入，且定著於土地之工作
    物而言；又所謂「有人居住之建築物」，雖不以行竊時居住
    之人即在其內為必要，但必須通常為人所居住之處所，始足
    以當之（最高法院82年台上字1809號判決、47年台上字第85
    9 號判例參照），本案「健成水果行」無人居住之事實，有
    現場照片5 張在卷足憑，故「健成水果行」即非「有人居住
    之建築物」，被告自不符合刑法第321 條第1 項第1 款之加
    重條件。
  (二)次按刑法第321 條第1 項第2 款所謂安全設備，係指依社會
    通常觀念足認為防盜之設備而言（最高法院25年上字第4168
    號判例參照）。且建築物之屋頂為防盜之安全設備之一種，
    如竊犯意圖行竊，而毀壞建築物（無人居住，亦非住宅）之
    屋頂後，從屋頂侵入該建築物內竊取財物者，自應成立毀越
    安全設備竊盜罪（最高法院75年度台上字第6406號判決參照
    ）。是「健成水果行」之屋頂自屬安全設備。
  (三)再按刑法上所謂兇器，其種類並無限制，凡客觀上對於人之
    生命、身體、安全構成威脅，具有危險性之兇器均屬之，且
    祇須行竊時攜帶此種具有危險性之兇器為已足，並不以攜帶
    之初有行兇之意圖為必要（最高法院79年台上字第5253號判
    例參照）。且按扳手、鉗子、起子等物，客觀上均足對人之
    生命、身體、安全構成威脅應認為行兇器具，持以行竊應成
    立加重竊盜罪（最高法院76年度台上字第3929號判決參照）
    。查被告持以供本案竊盜犯行所用之剪刀、破壞剪、老虎鉗
    、拔釘器（即如附表編號1 、2 、3 、4 所示之物），均係
    鐵製材質、質地堅硬之物，此觀卷扣案物品照片即明（見警
    卷28頁），且前開剪刀等物足供破壞上址「健成水果行」亦
    屬鐵製材質之屋頂鐵皮，足認前開剪刀等物均係客觀上對人
    之生命、身體、安全構成威脅，均具有危險性之兇器無訛。
  (四)核被告黃文茂所為，係犯刑法第321 條第1 項第2 款、第3
    款之攜帶兇器、毀越安全設備竊盜罪（起訴書贅載刑法第32
    1 條第1 項第1 款部分，業經原審公訴檢察官於原審審理時
    當庭更正刪除）。又公訴意旨雖漏未敘及刑法第321 條第1
    項第2 款「毀越安全設備」之加重要件及其罪名，惟此部分
    與被告前揭攜帶兇器竊盜之罪名均規定於刑法第321 條第1
    項之同一條項，此部份僅係加重條件之增加，且起訴之基本
    事實相同，自勿庸變更起訴法條，附此敘明。被告前於96年
    間，因竊盜案件，經臺灣臺中地方法院以96年度易字第2849
    號判決處有期徒刑1 年9 月，再經本院以96年度上易字第14
    55號判決駁回上訴確定，於98年1 月4 日縮刑期滿執行完畢
    等情，有臺灣高等法院被告前案紀錄表在卷可按，其受有期
    徒刑之執行完畢，5 年以內故意再犯本案有期徒刑以上之罪
    ，為累犯，應依刑法第47條第1 項之規定，加重其刑。
三、原審因認被告黃文茂觸犯上述加重竊盜罪，適用刑法第321
    條第1 項第2 款、第3 款，按累犯規定加重其刑，並審酌被
    告前已有多次竊盜之刑事犯罪紀錄，有臺灣高等法院被告前
    案紀錄表在卷可稽，素行非佳，其竟仍不知悛悔警惕，時值
    壯年，不思以正當方法賺取財物，為貪取不法利益，再蹈前
    愆而為本案竊盜犯行，其擅以攜帶兇器、毀越安全設備之方
    式竊取他人財物欲圖不勞而獲，犯罪手段非屬平和，危害社
    會治安秩序情節非輕，其迄仍未與被害人洪見成達成和解並
    賠償損害，再兼衡酌被告犯後坦承犯行，並積極尋求與被害
    人在本院調解、期能有賠償被害人損害機會之犯罪後態度，
    暨其犯罪動機、目的、智識程度、本案所竊財物價值尚非甚
    鉅等一切情狀，量處有期徒刑1 年6 月，如附表所示扣押之
    物係即被告所有，且係供犯本罪所用之物，併依刑法第38條
    第1 項第2 款之規定宣告沒收。其認事用法，核無不合，量
    刑亦屬允當，被告上訴意旨認其尚未將竊得財物放在身上，
    原審量刑過重，指摘原判決不當，非有理由，應予駁回。
據上論斷，應依刑事訴訟法第368 條，判決如主文。
本案經檢察官陳佳琳到庭執行職務。
中    華    民    國   100    年    10    月    31    日
            刑事第五庭  審判長法  官  趙  春  碧
                              法  官  林  宜  民
                              法  官  楊  文  廣
上列正本證明與原本無異。
不得上訴。
                              書記官  林  育  萱
中    華    民    國   100    年    10    月    31    日